臺灣士林地方法院刑事判決　　　　　　　95年度訴字第1241號
公　訴　人　臺灣士林地方法院檢察署檢察官
被　　　告　甲○○
　　　　　　　　　　（另案羈押在台灣士林看守所）
上列被告因違反毒品危害防制條例案件，經檢察官提起公訴（95
年度偵字第6854號），而被告於準備程序中就被訴事實為有罪之
陳述，經合議庭裁定由受命法官獨任進行簡式審判程序，並判決
如下：
    主  文
甲○○連續明知為禁藥而轉讓，處有期徒刑壹年貳月，扣案第二
級毒品甲基安非他命（驗餘淨重壹點肆捌柒壹公克）沒收。
    事實及理由
壹、程序部分：
一、按適用簡式審判程序之有罪判決書之製作，準用刑事訴訟法
    第454 條之規定，同法第310 條之2 定有明文。本件適用簡
    式審判程序，應依刑事訴訟法第454 條規定為判決書之製作
    ，先予敘明。
二、次按簡式審判程序之證據調查，不受刑事訴訟法第159 條第
    1 項所定：「被告以外之人於審判外之言詞或書面陳述，不
    得作為證據。」之限制，此見同法第273 條之2 規定甚明，
    據此，本件吳穎詮、蘇輝明於警詢、偵訊時之證述、鄭嘉聖
    於偵訊時之證述，雖均屬被告以外之人於審判外所為之陳述
    ，亦得作為證據，併予敘明。
貳、實體認定部部分：
一、犯罪事實：甲○○明知甲基安非他命業經公告屬藥事法第22
    條第1 項第1 款所列之禁藥，不得非法轉讓，竟於民國95年
    4 月初至同年5 月18日期間，邀吳穎詮、鄭嘉聖、蘇輝明至
    其位於臺北縣淡水鎮○○路141 巷60弄37號13樓住處打麻將
    時，基於轉讓禁藥之概括犯意，連續4 次無償提供甲基安非
    他命予吳穎詮、2 次無償提供甲基安非他命予鄭嘉聖、1 次
    無償提供甲基安非他命予蘇輝明，而其3 人取得甲基安非他
    命後，即於打麻將時施用殆盡，嗣經警於95年5 月18日在其
    上揭住處查獲，並扣得甲基安非他命淨重1.6402公克（驗餘
    淨重1.4871公克）、殘渣袋3 個及吸食器1 個。案經臺北縣
    政府警察局淡水分局報告臺灣士林地方法院檢察署檢察官偵
    查起訴。
二、認定前揭犯罪事實所依據之證據名稱：
  (一)證人吳穎詮、蘇輝明於警詢、偵訊時之證述、鄭嘉聖於偵訊
    之證述。
  (二)扣案之甲基安非他命淨重1.6402公克及憲兵司令部刑事鑑識
    中心鑑驗通知書1 份（見本院95年度簡字第487 號卷）。
  (三)被告於偵訊及本院訊問時之自白。
三、按甲基安非他命係安非他命之衍生物，業經行政院衛生署於
    69年12月8 日、75年7 月11日公告，列入藥物藥商管理法第
    16條第1 款（即現行藥事法第22條第1 項第1 款）之禁藥管
    理；嗣於79年10月9 日雖再以衛署藥字第904142號公告列入
    麻醉藥品管理條例（現行管制藥品管理條例）第2 條第4 款
    所定之「化學合成類麻醉藥品」管理，並明定於管制藥品管
    理條例第3 條所指「管制藥品」（即藥事法第11條之管制藥
    品）及毒品危害防制條例第2 條之第二級毒品，但上開列入
    藥事法禁藥之管理迄今並未解除，則轉讓甲基安非他命同時
    受藥事法及毒品危害防制條例之規範。而藥事法第83條第1
    項係於93年4 月21日修正公布（本件被告行為前），同年月
    23 日 施行，相較於毒品危害防制條例，新修正之藥事法為
    後法；依新修正之藥事法第83條第1 項規定，轉讓禁藥之法
    定刑為「7 年以下有期徒刑，得併科新臺幣5 百萬元以下罰
    金」，較毒品危害防制條例第8 條第2 項法定刑為「6 月以
    上5 年以下有期徒刑，得併科新臺幣70萬元以下罰金」為重
    ，且毒品之範圍尚包括影響精神物質與其製品，而藥事之管
    理，亦非僅止於藥品之管理。又毒品未必係經公告之禁藥，
    禁藥亦未必為毒品。再參諸藥事法之立法目的在於確保行政
    主管機關對於藥事之管理，藥事法第1 條定有明文，而與毒
    品危害防制條例係保障國民健康之保護目的不同，是毒品危
    害防制條例與藥事法二者，並無必然之特別法與普通法關係
    。故除非轉讓之甲基安非他命達毒品危害防制條例第8 條第
    6 項之一定數量，經依法加重後之法定刑較藥事法第83條第
    1 項之法定刑為重之情形外，因藥事法第83條第1 項為後法
    ，且為重法，自應優先適用藥事法處罰（臺灣高等法院暨所
    屬法院94年法律座談會刑事類提案第8 號結論意旨參照），
    而本案卷內查無證據足資證明被告實際轉讓安非他命與證人
    吳穎詮、鄭嘉聖及蘇輝明之總計數量為何，自不得依毒品危
    害防制條例第8 條第6 項規定加重其刑，是核被告所為，係
    犯藥事法第83條第1 項之轉讓禁藥罪。公訴人起訴法條認係
    犯毒品危害防制條例第8 條第2 項之轉讓第二級毒品罪，雖
    有未洽，惟因社會基礎事實同一，本院爰變更起訴法條而審
    理之。
四、按行為後法律有變更者，適用行為時之法律。但行為後之法
    律有利於行為人者，適用最有利於行為人之法律，刑法第2
    條第1 項定有明文，此為「從舊從輕」之比較。查被告行為
    時，刑法第56條規定：「連續數行為而犯同一之罪名者，以
    一罪論。但得加重其刑至二分之一。」前開連續犯規定，業
    於94年1 月7 日修正同年2 月2 日公布刪除，並於95年7 月
    1 日施行（以下簡本次修正施行前之刑法簡稱為修正前刑法
    ），此刪除雖非犯罪構成要件之變更，但顯已影響行為人刑
    罰之法律效果，自屬法律有變更。按連續犯本質上應屬數罪
    ，僅係基於訴訟經濟或責任吸收原則之考量，而論以一罪，
    並加重其刑至二分之一。刑法修正後將連續犯規定刪除，致
    修正後刑法已無連續犯規定可資適用，原連續數行為，須以
    數罪併罰。修正前後，就被告之行為，顯有一次評價與多次
    評價之別，自應以修正前之規定，較有利於被告，本件自應
    依刑法第2 條第1 項前段，適用被告行為時之法律。而被告
    先後多次轉讓禁藥之犯行，時間緊接，所觸犯之構成要件相
    同，顯係基於概括犯意為之，為連續犯，應依修正前刑法第
    56條規定，論以一罪，並加重其刑。
五、茲審酌被告因邀人打麻將，基於朋友情誼而轉讓禁藥，其行
    為助長禁藥之流通，併其生活狀況、品行、智識程度、犯罪
    後坦承犯行，態度尚稱良好等一切情狀，量處如主文所示之
    刑。又扣案物經鑑驗結果確為禁藥甲基安非他命，為違禁物
    ，爰一體適用修正前刑法第38條第1 項第1 款規定，宣告沒
    收。至扣案之殘渣袋及吸食器，被告供稱係其自己施用所餘
    ，又無證據證明為被告所有供本件轉讓禁藥所用之物，亦非
    違禁物，爰不為沒收之宣告，附此敘明。
六、據上所述，應依刑事訴訟法第273 條之1 第1 項、第300 條
    、第299 條第1 項前段，藥事法第83條第1 項，刑法第11條
    、第2 條第1 項前段、修正前刑法第56條、第38條第1 項第
    1 款，判決如主文。
七、如不服本判決，應於判決送達後10日內，向本院提出上訴狀
    。
本案經檢察官黃德松到庭執行職務。
中　　華　　民　　國　　96　　年　　2 　　月　　26　　日
                  刑事第五庭法  官  周群翔
以上正本證明與原本無異。
                            書記官  劉育君
中　　華　　民　　國　　96　　年　　2 　　月　　26　　日
附錄本案論罪科刑法條全文：
藥事法第83條
明知為偽藥或禁藥，而販賣、供應、調劑、運送、寄藏、牙保、
轉讓或意圖販賣而陳列者，處7 年以下有期徒刑，得併科新臺幣
5 百萬元以下罰金。
犯前項之罪，因而致人於死者，處7 年以上有期徒刑，致重傷者
，處3 年以上12年以下有期徒刑。
因過失犯第1 項之罪者，處2 年以下有期徒刑、拘役或科新臺幣
30萬元以下罰金。
第1 項之未遂犯罰之。
